臺灣高等法院臺中分院刑事判決　　　　　　　　九十三年度上更(一)字第一二二號
　　上　訴　人
　　即　被　告　庚○○
　　指定辯護人　本院公設辯護人戊○○
右上訴人因違反懲治盜匪條例案件，不服臺灣彰化地方法院八十九年度訴字第一○九
一號中華民國九十年一月二日第一審判決（起訴案號：臺灣彰化地方法院檢察署八十
九年度偵字第六三七九、六六八六號），提起上訴，經判決後，由最高法院發回，本
院更為判決如左：
    主      文
原判決撤銷。
庚○○無罪。
    理      由
一、本件公訴人之公訴意旨略以：被告庚○○（以下簡稱為被告）因缺錢花用，竟基
    於意圖為自己不法所有之意圖，於民國（下同）八十九年八月（起訴書誤載為九
    月）十八日凌晨二時五十分許，進入彰化縣彰化市○○街二七七巷一號即被害人
    甲○○所管理之「彰合廢紙收集場」，先將上開處所內未上鎖之臥室窗戶推開，
    再以左手伸入窗戶，由內將房門之喇叭鎖打開，見房內僅一雙人床，被害人甲○
    ○已就寢，乃雙手各持一把其所有，主觀及客觀上均足認係凶器之菜刀，入內喝
    令被害人甲○○交出財物，被害人甲○○情急之下，乃以右腳踢向被告，被告遂
    持菜刀揮砍被害人甲○○右小腿，致被害人甲○○因而受有右側膝蓋至小腿裂傷
    之傷害，被害人甲○○見狀立即躲向牆角，並告知牆上冷氣機旁平台上之鐵盒內
    有零錢，被告取走全部零錢新台幣（下同）百餘元後，仍嫌不足，乃雙手持菜刀
    胡亂揮砍臥房窗戶玻璃、窗框、及床墊部分，並持菜刀持續互砍，使發出金屬聲
    音，令被害人甲○○心生畏怖，要求被害人甲○○再交出其他財物，並須於當日
    晚上七時許，將現金二千元裝於信封袋內，置於三民游泳池之售票處附近，否則
    將對之不利，經雙方交涉約三十餘分鐘，最後以四千元達成協議，而以此強暴、
    脅迫方法致使被害人甲○○不能抗拒而強取被害人甲○○財物，得手後現金均留
    供己花用，此時因被告表示想抽煙，要求被害人甲○○交出香煙，被害人甲○○
    乃以香煙置於隔壁辦公室為由，趁被告至隔壁取香煙之際逃離現場並報警處理，
    俟被害人甲○○返回上揭處所後，統計遭被告強盜所得財物共包括現金一萬二千
    餘元、長壽香煙二條，並發現該處所之電視機、電腦螢幕、冰箱、盆景，均有毀
    損痕跡（此部分未據告訴），嗣於八十九年八月二十一日下午一時三十分許，在
    被告位於彰化市○○街二一五巷三十七號住處，為警當場查獲，並扣得作案時所
    穿之黃色上衣一件、菜刀二把，及及強盜所得之長壽香煙一條又九包（十九包）
    ，因認被告犯有懲治盜匪條例第五條第一項第一款之盜匪罪嫌。
二、惟按犯罪事實應依證據認定之，無證據不得認定其犯罪事實；又不能證明被告犯
    罪者，應諭知無罪之判決，此於刑事訴訟法第一百五十四條第二項、及同法第三
    百零一條第一項分別定有明文。
三、本件公訴意旨認為被告犯有懲治盜匪條例第五條第一項第一款之盜匪罪嫌，係以
    被害人甲○○之指訴，及搜索扣押證明書、驗傷診斷書、現場圖、現場照片十六
    張、黃色上衣一件、菜刀二把、長壽香煙二條扣案足資佐證，為其論據。惟被告
    自始即堅決否認有前開盜匪犯行，其於本院辯稱：「我是冤枉的，不是我做的，
    衣服、菜刀是我家的沒錯，但我沒有到那個地方去搶劫，現場玻璃窗框的痕跡，
    原來警察帶我去看的時候沒有那個痕跡，事後才有痕跡，我知道他有受傷沒錯，
    但是不是我砍的，衣服我有穿過，扣案兩條香煙是我母親拿錢讓我去買的，在我
    家巷子口買的，在警局時被害人也有說這兩條香煙不是他的」等語。
四、經查：
（一）本案被害人甲○○就本案發生之經過，及犯嫌之指述，其情形如下：
（１）被害人甲○○於八十九年八月十八日五時許警訊時，係指稱：「我是於八十九
      年八月十八日凌晨二時五十分許於彰化市○○街『彰合廢紙收集場』內之房間
      ，當時我正在睡覺，突然有一男子打開房門闖入，我便驚醒，見一年男子雙手
      持刀朝我砍下致右腳受傷，該男子便向我說我現在很缺錢，把錢拿出來」、「
      我看見的是他雙手持菜刀，（損失）大約新台幣一萬二千元左右」、「該名男
      子身高大約一七○公分左右、瘦、留三分平頭而且有點禿頭，講閩南話且口齒
      不太清晰」、「我被該名男子砍傷後，他並不讓我離開，在我房間內與我講話
      ，把我留置約半小時後，我請求他讓我至醫院治療，他才讓我離開，並且恐嚇
      我，叫我三天內必需拿出新台幣四千元放至三民路游泳池舊售票亭下，用白色
      信封裝，否則三天後還要找我算帳」等語（見八十九年度偵字第六三七九號偵
      查卷第九頁）。
（２）被害人甲○○於八十九年八月二十日十二時三十分許警訊時，係指稱：「警方
      提供之男子相片『顏佑祥』與強盜我財物並砍傷我之人極為相似，如該男子讓
      我看見我會認得出來」、「我認識他，他是在永安街『黃昏市場』賣麵包，我
      與他沒有恩怨或財務糾紛」、「我被他砍傷後有拿其中一部分錢給他，後來他
      嫌太少又自己動手翻我財物共被取走一萬二千元左右」等語（見八十九年度偵
      字第六三七九號偵查卷第十頁）。
（３）被害人甲○○在八十九年八月二十一日下午三時警訊時，係指述：「我於八十
      九年八月十八日凌晨二時五十分許，在彰化市○○街六七七巷一號（彰合廢紙
      收集廠）內之房間內睡覺，突然有一名男子打開該房間窗戶後，再伸手進入利
      用窗戶打開該房間喇叭鎖進入房間內，我便驚醒，見一名男子雙手持菜刀，從
      我右小腿砍了過來，我因閃避不及致右腳小腿有二十公分長刀傷，該名男子便
      向我說：『我現在很缺錢，把錢拿出來』，我便向他說『置於冷氣旁鐵盒內有
      錢』，他便去拿鐵盒內零錢，約新台幣二佰元左右，他仍不知足，就拿菜刀在
      我面前揮舞（拿二隻菜刀互相撞擊），說『你怎麼那麼窮』，又說『你身上還
      有沒有錢』，我便回說『我所有的錢都給你了』，他又說『要我當天晚上十九
      時準備新台幣四千元，放在彰化市○○○○○街口三民游泳池售票處下面』，
      我答應後，他又要我複誦完畢後，他才離開，我即往外跑去就醫，又見他入該
      房間內，搜刮財物，我就醫完後，我回房間內時發現我置於短褲之現金新台幣
      一萬二千元及長壽香煙二條均被他取走」、「經我回憶後，他就是以前在我工
      廠隔壁賣麵包之人，我認得他，但不知姓名」、「（當場指認被拘提到案之顏
      佑祥）是的，就是他沒錯，當天，就是他持菜刀破壞門窗進入房間內砍傷我後
      ，搶走我財物之人」、「我先前就認識他，只是不知他的姓名，而案發當天砍
      傷我後，他又在我房內要我交付財物，談話約三十分鐘左右，他的容貌、髮型
      、體型及口音，我皆記得非常清楚，當警方查獲他時，請我到場指認，我一眼
      就認出他來，而且他的口音，就是當天強盜我的人」等語（見八十九年度偵字
      第六三七九號偵查卷第十一、十二頁）。
（４）被害人甲○○於八十九年八月二十一日下午六時警訊時，係指稱：「該二支菜
      刀是庚○○當天強盜我財物及砍傷我所用之菜刀無誤，該件黃色Ｔ恤是庚○○
      當天強盜我財物時所穿之衣服無誤，該二條香煙跟我當天被庚○○強盜財物時
      所損失之長壽牌黃色硬盒裝香煙二條相似，可是，當時該二條香煙均未開封」
      、「我有看見庚○○兩手各持一把菜刀在我面前用一把刀刃敲擊另一把菜刀刀
      背使其兩把菜刀發出聲響，他還曾拿菜刀砍我房間窗戶樑柱，而辦公室內之冰
      箱、電腦、電視有破損，我就不知道他用何手法敲壞我就不清楚」、「我當時
      非常害怕，因為庚○○一闖進房間後，沒有說半句話，就拿起菜刀往我右小腿
      砍致我右小腿受傷，他拿了零錢（約新台幣二佰元後）又嫌太少，所以，他又
      拿起菜刀互相撞擊，使其發出聲響，讓我心生畏懼，要我再交付錢財」、「當
      時，他在房間內跟我說『要我當天晚上十九時準備好新台幣四千元，拿至彰化
      市○○○○○街口（三民游泳池售票處下面），並且囑咐我要用信封袋裝著』
      ，他說完後，就要我複誦他跟我所說的話約有三、四次，後來，他又跟我說，
      他要去隔壁辦公室拿香煙，我便跟他說，我這裡有七星牌香煙，他又跟我說，
      他不抽七星香煙，我要抽長壽牌香煙，我趁著他至辦公室拿香煙時，我便趁機
      跑去就醫，我與庚○○在房間內談話時，他還曾向我說『外面的兄弟，外面顧
      好』，可是外面沒有人回應，他還曾向我說『當天要是我沒有依約拿四千元放
      在三民游泳池售票處下面，他三天後還會再來找我』」等語（見八十九年度偵
      字第六三七九號偵查卷第十三、十四頁）。
（５）被害人甲○○在八十九年八月二十二日下午五時五十五分許檢察官訊問時，係
      指稱：「就是他，絕對是他」、「現場是個廢紙收集場，當場有燈光，我有親
      眼看見他的臉」、「因顏佑祥在我紙廠旁的黃昏市場賣過甜甜圈等點心，所以
      我認得他」、「當天凌晨二點左右，我在廢紙處理場裡睡覺，我聽見房門的門
      鎖有聲音，我大喊是誰，但沒有聽見回應，後來對方從沒鎖的窗戶，將門打開
      ，我問誰，他又不說話便衝過來雙手各持一把菜刀，我驚醒後看他手持菜刀，
      我便用腳要踢他，他便拿菜刀往我的腳砍下來，被砍後，我躲在房間的角落，
      庚○○就開口對我說，他欠跑路錢，又假裝要外面的二位兄弟看好門，但並沒
      看見外面有人，他問我有錢否，我告訴他冷氣旁有個鐵盒裡有錢，他便將錢拿
      走，再拿菜刀揮來揮去，便將錢放在口袋，又拿二把菜刀作勢刀與刀互砍，我
      很害怕，他要我再拿二千元於當日的晚上七點放在三民游泳池的售票處，要我
      用信封袋裝著，放在底部，我拜託他不要這樣破壞辦公室，他又加一千，我再
      拜託他不要這樣，他又加一千，直到加到四千元」、「（整個作案過程）約三
      十分鐘」、「庚○○加到四千元之後，我回答『好』，我告訴他我腳受傷要去
      看醫生，但他沒有馬上讓我去看醫生，又將上衣脫起來掛在脖子上，也對我說
      要讓我也砍一刀，我再表示我要看醫生，他又說他想要煙，我告訴他我房間有
      二條七星香煙，他說他要長壽的香煙，他先走到旁邊，我便趁機跑出來，我打
      開鐵門跑到外面，請路人幫忙才載我去就醫，該路人我亦認識，他還對我說如
      果不認識我也不敢載我去就醫」、「我到醫院就醫就報警，我的女友偕派出所
      的警員去廢紙廠才知道這財物短少的」等語（八十九年度偵字第六三七九號偵
      查卷第三九、四○頁）。
（６）被害人甲○○在原審法院係指述：「他先破壞我睡覺的地方，有一窗戶（沒有
      鎖），手從窗戶伸進過去，打開門，我在睡覺，他沒有出聲音，我躺著，我準
      備要踢他，他就拿菜刀砍我，從我的腳砍，我趕快縮到旁邊，他告訴我要錢，
      我告訴他我沒有錢，我有一些零錢（紫色鐵盒子），放在冷氣機上，我將鐵盒
      子放在床上，被告用菜刀將盒子打翻，被告說為何只有這些硬幣而已，與我談
      判，要我準備錢，從一千、二千一直加，加到四千元，被告要我在十七號晚上
      七點拿到游泳池（沒有營業），要我用信封裝，不要讓人發現，如果我沒有去
      ，他三天後要再來，之後被告將衣服（黃色上衣放在肩上）脫下來，被告說他
      後面還有二位兄弟（被告這時拿二支菜刀敲擊床鋪），被告要抽長壽香煙（被
      告自己到辦公室拿），窗戶是被告要出去的時候破壞的，玻璃是他要爬到辦公
      室，我趁機會出去，冰箱、電腦等都被被告破壞，我出去後我找人（第二個過
      路人載我去醫院，我在醫院報案的）我們有一會計與警察一同前往」、「他以
      前在我們家隔壁黃昏市場賣麵包，我有去過現場三、四次，而且與我講半小時
      的話，被告沒有任何蒙面或偽裝，他一直重複講要錢，當時我們外面有電燈（
      沒有關），現場的照明度很好，我可以看清歹徒的長相」、「我回想，我有去
      他家，他家沒有種樹」、「大約一個多月，我曾經向被告買過東西，我在醫院
      才想起歹徒是被告這人」、「我確定歹徒就是被告沒錯，我一個月沒有工作」
      等語（原審卷第三一至三三頁）。
（７）被害人甲○○在本院前審，則指述：「我在那裡做廢紙，和別人合夥開的，當
      天我在工廠的寢室睡覺，睡到兩點多的時候，聽到有人開門的聲音，我當時要
      踢那個人，沒有踢到人，就有菜刀砍下來，我後來就躲在床邊的角落，我問說
      你要做什麼，那個人說他要錢，我說錢放在冷氣上面的鐵盒子，他就去拿，就
      說為什麼只有銅板而已，他兩隻手拿兩把菜刀，說這樣太少了，叫我第二天下
      午四、五點的時候用信封袋裝錢，然後再拿到游泳池售票處下面，我說好，他
      說要抽菸，我說辦公室有煙，他去辦公室之後我就跑出去了，看到路人，就請
      路人送我到醫院。裡面的電腦、電視、電冰箱都壞掉了，我跑出去只有穿內褲
      ，我的短褲放在床頭旁邊，裡面有壹萬二千元左右，我回來的時候就不見了，
      我跑掉之後他才用菜刀破壞裡面的東西」、「還有長壽香煙兩條，原來沒有開
      過，是放在電視旁邊」、「．．．．．．被告兩支刀用一隻手拿，另一隻手拿
      鐵盒子的錢，大約在我房間待了半個小時，在那裡一直加錢的金額，大概加到
      六、七千元，時間太久了，詳細金額忘記了，說如果沒有拿給他的話，他還要
      再來找我」、「當時刑事組的警察還沒有來的時候，我有跟我的合夥人說就是
      那個賣甜甜圈的人來搶的，我不會認錯人」、「當時被告拿菜刀一直砍窗戶」
      、「被告用菜刀割我的床，被告是站在床邊然後伸手到冷氣機上面拿鐵盒子裡
      的錢」、「被告說要抽煙，我說有七星的，他說要抽長壽的」等語（見本院卷
      第九九至一○三頁）。
（二）又本案彰化縣警察局彰化分局警員，係於八十九年八月二十一日下午五時至五
      時四十分之間，在被告住所執行搜索時，查獲菜刀二把、黃色上衣一件、長壽
      香煙一條又九包（十九包），此有彰化縣警察局彰化分局搜索扣押證明書一紙
      在卷可稽（八十九年度偵字第六三七九號偵卷第十六頁）。惟：（１）如與被
      害人甲○○上開警訊指訴相互對照，可見在上開黃色上衣被警查扣之前，被害
      人甲○○並未曾指述對其實施強盜犯行之人身著黃色上衣。經本院前審將扣案
      之黃色上衣送請內政部警政署刑事警察局鑑定，內政部警政署刑事警察局亦於
      九十年六月二十七日（九十）以刑醫字第七二一六二號鑑驗書向本院覆稱：扣
      案之黃色上衣，以Ｏ－Ｔｏｌｉｄｉｎｅ血跡反應檢測法檢測結果，未發現可
      疑血跡斑（本院上訴卷第七五頁）。（２）又本案被害人甲○○於第一、二次
      警訊時，均僅指稱被取走共約一萬二千元（應係指現金）左右，並未指述曾遭
      取走任何香煙。嗣在第三次警訊時，被害人甲○○雖曾指訴有遭取走香煙，但
      就其被取走香煙之過程，則係指訴：「．．．．．．他便去拿鐵盒內零錢，約
      新台幣二佰元左右，他仍不知足，就拿菜刀在我面前揮舞（拿二隻菜刀互相撞
      擊），說『你怎麼那麼窮』，又說『你身上還有沒有錢』，我便回說『我所有
      的錢都給你了』，他又說『要我當天晚上十九時準備新台幣四千元，放在彰化
      市○○○○○街口三民游泳池售票處下面』，我答應後，他又要我複誦完畢後
      ，他才離開，我即往外跑去就醫，又見他入該房間內，搜刮財物，我就醫完後
      ，我回房間內時發現我置於短褲之現金新台幣一萬二千元及長壽香煙二條均被
      他取走」等語，但被害人甲○○在第四次警訊時，就遭取走香煙部分，則另指
      稱：「．．．．．．他說完後，就要我複誦他跟我所說的話約有三、四次，後
      來，他又跟我說，他要去隔壁辦公室拿香煙，我便跟他說，我這裡有七星牌香
      煙，他又跟我說，他不抽七星香煙，我要抽長壽牌香煙，我趁著他至辦公室拿
      香煙時，我便趁機跑去就醫，．．．．．．」云云（但其後在本院前審，被害
      人甲○○就此部分，則又改述：「．．．．．．我說好，他說要抽菸，我說辦
      公室有煙，他去辦公室之後我就跑出去了」等語），且就警方在被告住所搜獲
      之長壽牌香煙，是否確係被害人甲○○遭取走之香煙，被害人甲○○亦僅能為
      ：「．．．．．．該二條香煙跟我當天被庚○○強盜財物時所損失之長壽牌黃
      色硬盒裝香煙二條相似，可是，當時該二條香煙均未開封」之陳述。（３）另
      菜刀為家中常見之物，其平常用途亦在砍、切物品，刀刃會留部分凹陷痕跡，
      並不違反常情，被告於原審更辯稱曾持以砍樹，尚不能以扣案之兩把菜刀，其
      刀刃及刀背有部分缺角或捲曲之凹陷痕跡（依據八十九年度偵字第六三七九號
      偵卷第二四頁之照片，顯示扣案兩把菜刀之刀背凹陷痕跡並非明顯，至於刀刃
      部分，二把菜刀之刀刃凹陷程度亦非相同，至於檢察官勘驗筆錄雖記載其中一
      把菜刀之刀背有數十條疑似砍痕，但僅為疑似，且如認被告會在作案持其中一
      把菜刀之刀刃砍擊另一把菜刀之刀背數十次，亦不合情理），即逕認上開二把
      菜刀即係被害人甲○○指訴犯嫌作案當時所持之菜刀。且被害人甲○○迭指犯
      嫌作案當時，曾持菜刀傷害其身體，但經彰化縣警察局彰化分局將上開二把菜
      刀送請內政部警政署刑事警察局鑑定結果，內政部警政署刑事警察局已於八十
      九年九月二十二日（八九）以刑醫字第一三四六一三號鑑驗書，鑑認：扣案之
      菜刀兩把，以Ｏ－Ｔｏｌｉｄｉｎｅ血跡反應檢測法檢測結果，未發現可疑血
      跡斑（見八十九年度偵字第六三七九號偵查卷第五四頁）。（４）綜合上情，
      本案經警於前開時間，在被告住所執行搜索時所查扣之上開扣押物，均非可據
      以認定被告犯罪之確切證明。
（三）再，本案被告於八十九年八月二十二日警訊否認犯罪時，即已供述：「認識（
      甲○○），但不交往，我是在彰化市○○街黃昏市場擺攤販賣甜甜圈認識的」
      、「該二條香菸是我自己購買的」、「警方前去搜索時，有在詢問香菸放在那
      裏，我即主動將該二條長壽菸拿出來，但該二條菸確實是我母親拿五百元給我
      購買的」、「有（在永安街黃昏市場彰合廢紙廠隔璧擺設攤位販賣甜甜圈），
      今年農曆年過後就結束攤位」等語（同上偵卷六至八頁），嗣在八十九年八月
      二十二日檢察官偵訊時，被告亦否認犯罪，並供述：「認識（甲○○），但沒
      有怨仇」、「該衣服我一星期沒穿了，菜刀是我的沒錯，是來料理用的，長壽
      煙是我買的」、「有（在甲○○的廢紙處理廠旁賣過甜甜圈）」等情（偵卷三
      七、三八、四○頁）。依據被告在到案後於警、偵訊之供述，均供稱案發前即
      因在被害人甲○○的廢紙處理廠旁賣過甜甜圈，而認識被害人甲○○。又本案
      被害人甲○○除曾於八十九年八月二十一日下午三時警訊時，指述：「我先前
      就認識他，只是不知他的姓名，而案發當天砍傷我後，他又在我房內要我交付
      財物，談話約三十分鐘左右，他的容貌、髮型、體型及口音，我皆記得非常清
      楚，當警方查獲他時，請我到場指認，我一眼就認出他來，而且他的口音，就
      是當天強盜我的人」等語之外，此後於偵、審中，亦均是認被告在案發之前，
      確有在其廢紙處理廠旁邊賣過甜甜圈（或麵包），且更於原審述稱有在案發一
      個月前向被告買過東西。既有此情，謂被告會在未為蒙面或偽裝之情形下，與
      被害人甲○○面對面談話約三十分鐘而從容施行強盜行為，且在離去前又要求
      被害人甲○○需在當晚又交付現金放在三民游泳池的售票處，此與情理已有違
      背。況被害人甲○○於案發後第一次警訊（即八十九年八月十八日五時許）時
      ，就上開強盜犯嫌，僅指述：「該名男子身高大約一七○公分左右、瘦、留三
      分平頭而且有點禿頭，講閩南話且口齒不太清晰」等語。如被告確係實施上開
      強盜行為之犯嫌，衡諸上情，被害人甲○○未能在第一次警訊即迅速指述，亦
      違情理。就此部分，被害人甲○○雖於本院前審指述：「當時刑事組的警察還
      沒有來的時候，我有跟我的合夥人說就是那個賣甜甜圈的人來搶的，我不會認
      錯人」等語，惟經本院傳訊上開合夥人己○○，其在本院係證稱：「我是案發
      第二天的中午即隔天中午，我有去醫院看甲○○，甲○○當時是有告訴我說，
      這個人好像可能是隔壁賣甜甜圈的那個人」等語（見本院本案卷宗第一○九頁
      ）。惟本案被害人係於案發當日（即八十九年八月十八日）早上五時即接受警
      員訊問，當時製作警訊筆錄之警員丁○○亦於本院證稱：「（關於強盜的人是
      誰，是否認識，或有何線索）他什麼都沒有說，只是有說到嫌疑人之特徵」等
      語，足證證人己○○係在上開警訊之後，才被甲○○告知上情。
（四）況依據本案被害人甲○○之指述，上開強盜犯嫌在現場停留約三十分鐘左右，
      除有用手開門，用手拿裝錢之鐵盒子取錢之外，並有翻箱倒櫃，在此情形，該
      名犯嫌會在現場留下相當多枚之指紋，應無疑義。經本院傳訊陪同採集指紋之
      警員丙○○，其亦於本院證稱：「有（事先向甲○○查證指紋可能存在之地點
      ，才採集指紋），這是甲○○引導我們去採集」、「（採集指紋的地點）我印
      象中（有）甲○○房間內裝零錢的鐵盒子，．．．．．．至於隔壁客廳部分，
      我印象中係採集在電腦或者電視螢幕上面的指紋」等語（見本院本案卷宗第一
      四六、一四七頁），此外，警員丙○○向本院提出職務報告書，載述：係在被
      害人甲○○報案之後，即由該分局電請彰化縣警察局刑警隊之鑑識人員前往勘
      查、採證之情（見本院本案卷宗第七一頁）。惟上開採證之指紋經送請內政部
      警政署刑事警察局鑑定結果，內政部警政署刑事警察局先於八十九年九月十五
      日以（八九）刑紋字第一三五六五三號鑑驗書，鑑覆：「附卷送鑑可資比對指
      紋八枚（編號４、８及Ａ至Ｆ）指紋，經析鑑結果，編號四指紋與被害人甲○
      ○又拇指紋相符，編號８及Ａ至Ｆ指紋，經排除被害人及嫌疑人指紋後，輸入
      電腦比對結果未發現相符者」等語（八十九年度偵字第六三七九號偵查卷第五
      二、五三頁），後經本院前審函查文義，內政部警政署刑事警察局再於九十年
      五月二十八日以（九十）刑紋字第七二一三八號函，向本院覆稱：「本局鑑驗
      書內所述「編號８及Ａ至Ｆ指紋，經排除被害人及嫌疑人指紋後，輸入電腦比
      對結果未發現相符者」意指該案彰化縣警察局送件之現場指紋編號８及Ａ至Ｆ
      共計七枚，經本局析鑑結果，均與被害人甲○○及涉嫌人庚○○之指紋不符，
      復將該七枚指紋輸入本局指紋電腦資料庫比對結果，未發現有與本局檔存資料
      相符者。該案送驗可知比對指紋八枚（編號４、８及Ａ至Ｆ０，經析鑑結果，
      除編號４指紋與被害人甲○○指紋右拇指相符，其餘七枚指紋均未有與被告庚
      ○○指紋相符者」之情（見本院前審上訴卷第六四頁）。本案被害人甲○○無
      論於警訊或偵、審中，既從未指述上開強盜犯嫌有帶手套或湮滅指紋之舉，被
      害人甲○○亦在案發當日早上五時即接受警員訊問，警員與鑑識人員並即依循
      被害人甲○○引導之處所採集犯嫌之指紋，詎經鑑定卻無一與被告相符，則被
      害人甲○○指述被告犯罪，自無從信為真實。
五、綜合上述，本案除被害人甲○○上開存有瑕疵之指述外，並無確切之證據足以證
    明被告確有公訴人所指訴之犯行，自不得僅憑被害人片面且有瑕疵之指述，即遽
    認被告有犯上開強盜罪。被告所辯應屬可信。本案被告之犯罪既屬不能證明，依
    法即應為被告無罪之諭知。原審判決未予詳查，遽予論罪科刑，尚有未洽。是本
    案被告上訴指摘原審判決不當，其上訴為有理由，應由本院將原審有罪判決予以
    撤銷，改判被告無罪。
六、據上論斷，應依刑事訴訟法第三百六十九條第一項前段、第三百六十四條、第三
    百零一條第一項，判決如主文。
本案經檢察官乙○○到庭執行職務。
中      華      民      國      九十四  年      四      月      十三    日
                                臺灣高等法院臺中分院刑事第三庭
                                      審判長法　官　江　錫　麟
                                            法　官　胡　忠　文
                                            法  官  廖  柏  基
右正本證明與原本無異。
檢察官得上訴。
被告不得上訴。
如不服本判決應於收受送達後十日內向本院提出上訴書狀，其未敘述上訴之理由者並
得於提起上訴後十日內向本院補提理由書（均須按他造當事人之人數附繕本）。
                                            書記官　詹  錫　朋
中      華      民      國      九十四  年      四      月      十四    日
                                                                        Ａ
